【裁判字號】    99,訴,216
【裁判日期】    990317
【裁判案由】    違反毒品危害防制條例
【裁判全文】
臺灣彰化地方法院刑事判決              99年度訴字第216號
公  訴  人  臺灣彰化地方法院檢察署檢察官
被      告  甲○○
上列被告因違反毒品危害防制條例案件，經檢察官提起公訴（99
年度毒偵字第34號），於本院準備程序中，被告就被訴事實為有
罪之陳述，經裁定改行簡式審判程序，本院判決如下：
    主  文
甲○○施用第一級毒品，累犯，處有期徒刑拾月。又施用第二級
毒品，累犯，處有期徒刑陸月。應執行有期徒刑壹年貳月。
    犯罪事實
一、甲○○前於民國95年間，因連續施用第一級毒品案件，經本
    院以95年度訴字第1126號判決判處有期徒刑1 年5 月確定（
    第1 案）；及因施用第一級毒品案件，經本院以95年度訴字
    第1703號判決判處有期徒刑1 年6 月，並由臺灣高等法院臺
    中分院以95年度上訴字第2998號判決上訴駁回而確定（第2
    案）；且因施用第一級毒品案件，經臺灣臺中地方法院以95
    年度訴字第3058號判決判處有期徒刑1 年2 月（第3 案），
    上開3 案經入監執行，嗣經臺灣高等法院臺中分院以96年度
    聲減字第1733號裁定各減刑為有期徒刑8 月又15日、9 月、
    7 月，其中第1 、2 案之罪合併定應執行有期徒刑1 年5 月
    確定，並與第3 案減刑後之有期徒刑7 月接續執行，於97年
    9 月11日縮刑期滿執行完畢。另其曾於88年間，因施用第一
    、二級毒品案件，經本院裁定送觀察、勒戒後，認有繼續施
    用毒品之傾向，復經本院裁定令入戒治處所施以強制戒治，
    因成效經評定合格，經本院裁定停止戒治付保護管束，於89
    年5 月3 日停止戒治出所，所餘期間付保護管束，嗣於89年
    11月18日保護管束期滿視為強制戒治執行完畢，其所犯刑事
    案件部分，經本院以89年度訴字第42號判決判處有期徒刑8
    月、4 月，合併定應執行有期徒刑10月確定。復於前揭強制
    戒治執行完畢釋放後5 年內之92年間，因連續施用第一級毒
    品案件，經本院裁定令入戒治處所施以強制戒治，嗣因93年
    1 月9 日毒品危害防制條例修正毋庸繼續執行，其所犯刑事
    案件部分，經本院以92年度訴字第1044號判決判處有期徒刑
    1 年2 月確定。
二、詎其仍未戒除毒癮，復基於施用第一級毒品海洛因之犯意，
    於98年10月1 日凌晨零時30分許，在其位於彰化縣北斗鎮○
    ○里○○路346 巷121 號住處，以將海洛因摻入香菸中再點
    燃吸食之方式，施用第一級毒品海洛因1 次。另基於施用第
    二級毒品甲基安非他命之犯意，於98年9 月30日晚間12時許
    ，在其前揭住處，以將第二級毒品甲基安非他命置於玻璃球
    吸食器內，再以火燒烤吸食所產生煙霧之方式，施用第二級
    毒品甲基安非他命1 次。嗣於98年10月2 日晚間9 時許，為
    警在彰化縣北斗鎮○○里○○路「大盤大大賣場」前盤檢查
    獲，且經徵得其同意採集尿液送驗，結果呈嗎啡、甲基安非
    他命陽性反應，而查悉上情。
三、案經彰化縣警察局北斗分局報請臺灣彰化地方法院檢察署檢
    察官偵查起訴。
    理  由
一、按除被告所犯為死刑、無期徒刑、最輕本刑為3 年以上有期
    徒刑之罪或高等法院管轄第1 審案件者外，於前條第1 項程
    序進行中，被告先就被訴事實為有罪之陳述時，審判長得告
    知被告簡式審判程序之旨，並聽取當事人、代理人、辯護人
    及輔佐人之意見後，裁定進行簡式審判程序；除簡式審判程
    序及簡易程序案件外，第1 審應行合議審判，刑事訴訟法第
    273 條之1 第1 項、第284 條之1 分別定有明文。本件被告
    甲○○所涉係死刑、無期徒刑、最輕本刑為3 年以上有期徒
    刑之罪或高等法院管轄第1 審案件以外之罪，並於本院行準
    備程序時就被訴事實為有罪之陳述，本院合議庭依前揭規定
    ，經評議結果，裁定改由受命法官獨任行簡式審判程序。
二、上開犯罪事實，業據被告甲○○於本院審理時坦承不諱，且
    被告為警採集其尿液送驗結果，確呈嗎啡及甲基安非他命陽
    性反應，此有彰化縣警察局北斗分局應受尿液採驗人尿液檢
    體採集送驗紀錄表及詮昕科技股份有限公司於98年10月19日
    出具之濫用藥物尿液檢驗報告各1 紙附卷可稽，足徵被告之
    自白確與事實相符，堪以採信。本件事證明確，被告上開犯
    行洵堪認定，應依法論科。
三、按修正毒品危害防制條例就施用毒品者，僅於「初犯」及「
    5 年後再犯」二種情形，有其追訴條件之限制，即須於初犯
    經觀察、勒戒或強制戒治釋放後，5 年內均無施用毒品之行
    為，始能認其前所實施之觀察、勒戒或強制戒治已足遮斷毒
    癮，而得於5 年後再犯時，再予適用初犯之規定，重行觀察
    、勒戒等程序；倘5 年內已經再犯，被依法追訴處罰，縱其
    第3 次（或第3 次以上）施用毒品之時間在初犯釋放5 年以
    後，即與「5 年後再犯」之情形有別，且因已於「5 年內再
    犯」，顯見其再犯率甚高，原實施觀察、勒戒或強制戒治，
    已無法收其實效，而無5 年戒斷期之存在，自無再經觀察、
    勒戒及強制戒治之必要，應由檢察官逕行起訴，此有最高法
    院95年度臺非字第59、65號判決及95年度第7 次刑事庭會議
    及97年度第5 次刑事庭會議決議意旨足供參照。查本件被告
    前因88年間因施用第一、二級毒品案件，經本院裁定送觀察
    、勒戒後，認有繼續施用毒品之傾向，復經本院裁定令入戒
    治處所施以強制戒治，因成效經評定合格，經本院裁定停止
    戒治付保護管束，於89年5 月3 日停止戒治出所，所餘期間
    付保護管束，嗣於89年11月18日保護管束期滿視為強制戒治
    執行完畢，其所犯刑事案件部分，經本院以89年度訴字第42
    號判決判處有期徒刑8 月、4 月，合併定應執行有期徒刑10
    月確定。復於前揭強制戒治執行完畢釋放後5 年內之92年間
    ，因連續施用第一級毒品案件，經本院裁定令入戒治處所施
    以強制戒治，嗣因93年1 月9 日毒品危害防制條例修正毋庸
    繼續執行，其所犯刑事案件部分，經本院以92年度訴字第10
    44號判決判處有期徒刑1 年2 月確定等情，有臺灣彰化地方
    法院檢察署刑案資料查註紀錄表及臺灣高等法院被告前案紀
    錄表各1 份在卷可考，則其再犯本件施用第一、二級毒品犯
    行，按諸前揭說明，即與5 年後再犯之情形有別，自應逕行
    追訴。
四、核被告甲○○所為，係犯毒品危害防制條例第10條第1 項、
    第2 項之施用第一級、第二級毒品罪。被告持有第一、二級
    毒品進而施用，其持有第一、二級毒品之低度行為，應各為
    其施用第一、二級毒品之高度行為吸收，不另論罪。被告所
    犯施用第一級毒品海洛因及施用第二級毒品甲基安非他命之
    犯行，犯意各別，應予分論併罰。又被告有上開犯罪事實欄
    所載之前科紀錄，有臺灣高等法院被告前案紀錄表、臺灣彰
    化地方法院檢察署刑案資料查註紀錄表各1 份在卷可憑，其
    於有期徒刑執行完畢後，5 年內故意再犯本件有期徒刑以上
    之罪，均為累犯，應分別依刑法第47條第1 項之規定加重其
    刑。爰審酌被告素行不佳，及其施用毒品之動機、目的、方
    法、不知珍惜身體、施用毒品所生危害，暨其犯後於本院審
    理時始坦承施用海洛因之犯行等一切情狀，分別量處如主文
    所示之刑，並定其應執行刑，以示懲儆。
據上論斷，應依刑事訴訟法第273 條之1 第1 項、第299 條第1
項前段，毒品危害防制條例第10條第1 項、第2 項，刑法第11條
前段、第47條第1 項、第51條第5 款，判決如主文。
本案經檢察官趙冠瑋到庭執行職務。
中    華    民    國    99    年    3    月    17    日
                       刑事第七庭    法  官  郭麗萍
以上正本證明與原本無異。
如不服本判決應於收受判決後10日內向本院提出上訴書狀，並應
敘述具體理由；其未敘述上訴理由者，應於上訴期間屆滿後20日
內向本院補提理由書（均須按他造當事人之人數附繕本）「切勿
逕送上級法院」。
中    華    民    國    99    年    3    月    17    日
                                     書記官  吳冠慧
【附錄本案論罪科刑法條】
毒品危害防制條例第10條：
施用第一級毒品者，處 6 月以上 5 年以下有期徒刑。
施用第二級毒品者，處 3 年以下有期徒刑。

司法院資訊處製作；財團法人民間司法改革基金會備份。
